【裁判字號】    90,上訴,64
【裁判日期】    900206
【裁判案由】    強盜
【裁判全文】
臺灣高等法院臺南分院刑事判決                  九十年度上訴字第六十四號  Ｃ
      上  訴  人
      即  被  告  乙  ○  ○
      指定辯護人  本院公設辯護人  丙  ○  ○
右列上訴人因準強盜案件，不服臺灣臺南地方法院八十九年度訴字第一二二六號中華
民國八十九年十一月十日第一審判決（起訴案號：臺灣臺南地方法院檢察署八十九年
偵字第一０三三０號），提起上訴，本院判決如左：
      主      文
原判決撤銷。
乙○○共同意圖為自己不法之所有，攜帶凶器，搶奪他人之動產，因防護贓物、脫免
逮捕，當場施以脅迫，處有期徒刑陸年。
扣案之西瓜刀壹把沒收。
      事      實
乙○○與年約十七、八歲綽號「小籠」之不詳姓名女子，共同基於意圖為自己不法所
有之犯意聯絡，由「小籠」騎乙○○所有未懸掛車牌之機車，後載乙○○持一把廖某
所有，足生危害人生命、身體堪供凶器使用之西瓜刀，於民國（下同）八十九年九月
三日二十時許，途經臺南市○○路與金華路口附近「新興國小」前，超越另機車騎士
甲○○時，趁甲○○不注意之際，由乙○○自後搶奪甲○○所有放於左後褲袋裡，內
裝有現金新臺幣一萬八千元、身分證一張、及器官捐贈卡一張等物之皮夾乙只，得手
後仍由「小籠」騎原機車加速逃逸，惟甲○○不甘平白受損，遂一路尾隨追趕，並始
終保持適當距離繼續監控，詎乙○○與「小籠」為防護贓物並脫免逮捕，竟由乙○○
持前預之西瓜刀對空揮砍，當場對甲○○施以脅迫，迨行至臺南市○區○○路二段
五十七號前，因「小籠」騎機車不慎摔倒在地，該搶得之皮夾亦掉落地上，甲○○見
狀欲伸手撿拾，乙○○為防護贓物，繼持西瓜刀脅迫甲○○不得撿拾，否則要殺死甲
○○，使甲○○不敢即予撿拾，嗣乙○○與「小籠」棄車另攔計程車逃離現場，甲○
○始得以撿回該皮夾，並扣得該西瓜刀壹把。案經臺南市警察局第一分局報請臺灣臺
南地方法院檢察署檢察官偵查起訴。
      理      由
一、訊據上訴人即被告乙○○，固不諱言有攜一把西瓜刀，與「小籠」同騎一輛機車
    ，於上開時地搶奪被害人甲○○皮夾，得手後同騎原機車逃逸，嗣經被害人尾隨
    追趕下，機車不慎倒地，該皮夾始為被害人取回之事實；惟矢口否認有持西瓜刀
    對空揮砍脅迫被害人不得靠近，及於機車摔倒後有持西瓜刀脅迫被害人不得撿拾
    皮夾，否則要殺死被害人之情事，且辯稱該皮夾係「小籠」出手搶來後交其持有
    ，且其機車倒地後人即昏迷不知如何離開，又該西瓜刀係其祖母所有云云。然查
    被告如何為上開準強盜之犯罪事實，已迭據其先後在警訊及偵查中自承：「我於
    八十九年九月三日下午二十時許，夥同一名綽號『小籠』之女子，由其騎乘我機
    車，後載我在市區內尋找作案目標，在右揭時地，『小籠』發現被害人陳某獨自
    一人，就稱要搶陳某之財物，於行進間，我伸手搶奪陳某放在左後褲口袋內之皮
    包，得手逃逸，陳某不甘自後追逐，『小籠』見狀就從機車腳踏處，拿出預藏的
    西瓜刀給我，我持該刀做砍殺之勢，喝止陳某之追逐，雙方追逐至大同路二段五
    七號前，『小籠』騎車不慎摔倒後，我二人就攔下計程車逃離現場」（見警卷第
    二頁），「（問：搶錢當時，是否有拿西瓜刀要砍殺被害人，使被害人不敢反抗
    ？）當時沒有拿刀子，刀子放在機車前座下面，是被害人追來以後，小籠叫我拿
    刀子嚇他」（見偵查卷第七頁）各等語不諱；核與被害人迭在警訊、及原審審理
    時所指訴稱：「我於八十九年九月三日下午二十時許‧‧‧在新興路新興國小前
    ，被二位共騎一部藍色車牌不詳的輕型機車之歹徒，持西瓜刀從後行搶得逞‧‧
    ‧（歹徒）在大同路二段五七號（安康藥局）前摔倒，被我追到，那時我要拿回
    我的皮包，其中一位年輕人就持西瓜刀威脅我不准我拿，並恐嚇說『你拿皮包我
    就殺死你』，然後跑到大同路二段五七號（安康藥局）前攔了一部計程車走了」
    （見警卷第四頁），「（問：八十九年九月三日晚上八點，被告被一名女孩子載
    ，他從後面搶你皮包？）是的，我被搶後，我就沿路追他，但我和他保持五公尺
    左右，他手上拿著一把西瓜刀，向我揮砍。（問：你有無聽到被告講什麼話？）
    沒有。他叫我不要再靠近。（問：被告倒後，你要去撿皮包，被告有無說你再靠
    近，他就要殺你？）有。」（見原審卷第十六頁），及證人王譯鋒在警訊中：「
    我於八十九年九月三日晚上二十時四十分，帶我老婆前往台南市○○路○段五七
    號（安康藥局）看眼睛，就遇見被害人（甲○○）從門口進來，並道稱他本人被
    搶，且嫌犯在門外附近等計程車，我就至門外看到嫌犯上了一部車號ＺＤ─０２
    ８高雄市計程車（新形象３１３）往大同路一段離去」（見警卷第七頁）等情相
    符，並有贓物認領保管單一紙附於警卷，暨被告作案用之西瓜刀一把扣案為憑。
    按竊盜或搶奪，因防護贓物、脫免逮捕或湮滅證據者，而當場施以強暴脅迫者，
    以強盜論，刑法第三百二十九條定有明文，又本條所謂「強暴、脅迫」，只須行
    為人實施強暴或脅迫之行為時，足使人心生畏懼即屬相當，不以使人不能抗拒為
    必要，是本條係以竊盜或搶奪，因防護贓物，脫免逮捕或湮滅罪證，而當場施以
    強暴脅迫為其構成要件，至有無造成被害人於不能抗拒之狀態，則非構成本罪之
    必然要件。查被告於搶奪被害人之皮夾得逞後，於「小籠」騎機車載其逃逸途中
    ，持西瓜刀向尾追欲奪回皮夾之被害人對空揮砍脅迫，嗣因「小籠」不慎摔倒，
    被害人欲取回被搶掉落地上之皮夾，被告復持西瓜刀對空揮砍脅迫被害人不得撿
    拾，否則要殺被害人；雖被告僅持西瓜刀對空揮砍，然西瓜刀屬利器，動輒傷人
    ，被告手持西瓜刀揮舞，一般人避之唯恐不及，更遑論被害人遇搶在先，其精神
    上所受之震驚與懼怕程度顯較常人為甚，顯足致被害人心生恐懼，不敢上前奪回
    皮夾，是被告為防護其搶奪所得之贓物，手持西瓜刀對被害人為危害其生命之脅
    迫，核與刑法第三百二十九條之準強盜罪構成要件相當。綜上足認被告所辯前詞
    ，顯係畏懼重刑故為避重就輕之飾詞，無足取信。本件事證已甚明確，被告之犯
    行洵堪認定，應予依法論科。
二、查被告持刀搶奪，因防護贓物、脫免逮捕，而當場施以脅迫，核係犯刑法第三百
    二十九條、第三百三十條第一項之加重準強盜罪。其與年約十七、八歲綽號「小
    籠」之不詳姓名女子，就本件犯罪之施行，彼此間互有犯意聯絡及行為分擔，應
    論以共同正犯。原審認被告事證明確，因予論罪科刑，固非無見。惟查原判決就
    被告所犯情節，未具體說明認定其何以係犯準強盜罪之理由，已有未洽；且被告
    於機車行進中及機車倒地後，兩次持西瓜刀向被害人對空揮砍，係屬脅迫被害人
    之接續行為，乃原判決於事實欄併認係強暴之行為，亦有未當。被告上訴意旨，
    否認有持刀揮砍脅迫之犯行，指摘原判決不當，雖無足取；惟原判決既有可議，
    自屬無可維持，應由本院將原判決予以撤銷改判。爰審酌被告之素行、犯罪之動
    機、目的、手段、方法、所生危害、及其犯後態度等一切情狀，改對其量處有期
    徒刑六年，以資懲儆。又扣案之西瓜刀一把，已據被告在警訊中自承為其購買所
    有供犯罪所用之物，亦應依法併予宣告沒收。
三、據上論斷，應依刑事訴訟法第三百六十九條第一項前段，第三百六十四條、第二
    百九十九條第一項前段，刑法第二十八條、第三百二十九條、第三百三十條第一
    項、第三十八條第一項第二款，判決如主文。
本案經檢察官林炎昇到庭執行職務。
中    華    民    國      九十      年      二      月      六          日
                                  臺灣高等法院臺南分院刑事第二庭
              審判長法官  游    明    仁
                                            法官  蘇    重    信
                                            法官  林    永    茂
右正本證明與原本無異。
如不服本判決，應於判決送達後十日內向本院提出上訴狀，其未敘述理由者並應於提
出上訴狀後十日內向本院補提理由書（應附繕本)。
                                      法院書記官  楊    清    旺
中    華    民    國      九十      年      二      月      七          日
附錄法條：
刑法第三百三十條第一項：犯強盜罪而有第三百二十一條第一項各款情形之一者，處
                        五年以上十二年以下有期徒刑。


司法院資訊處製作；財團法人民間司法改革基金會備份。
